---
title: "Álgebra Matricial"
subtitle: Lições na linguagem R
author:
  - name: Kauã Oliveira Gonçalves
    email: kauaogsenac@gmail.com
    affiliation: 
      - id: Faculdade SENAC DF
        name: Faculdade SENAC DF
date: last-modified
date-format: "DD/MM/YYYY"
format:
  html:
    code-fold: show
    code-summary: "Ocultar/mostrar"
    code-copy: true
    number-sections: false
    toc: true
    toc-depth: 4
    toc-location: left
    toc-title: Sumário
    title-block-banner: "#057bb4"
    embed-resources: true
    css: styles.css
  pdf:
    include-in-header: 
      text: |
execute:
  warning: false #Alerta
  echo: true #Mostra ou não o codigo, o resultado para aparecer
  eval: true #Execução do codigo, dentro do HTML ele não vai aparecer se estiver false
  message: false #sugestão de codigos
editor: source
editor_options: 
  chunk_output_type: inline
reference-location: margin
---

## 1. Pacotes requeridos
Esta seção apresenta a instalação dos pacotes necessarios para executar os meus codigos.      

```{r}
#| echo: false
#| eval: true
#| message: false
#| warning: false


# devtools::install_github("yutannihilation/ggsflabel")

   # Testa se o pacote "pacman" está instalado. Se necessário, faz a instalação
if (!require(pacman)) install.packages("pacman")

pacman::p_load(tidyverse,   # Família de pacotes para manipulação de dados
               kableExtra,
               rmarkdown,
               dplyr,
               RColorBrewer,
               ggplot2,
               Viridis,
               sf)



options(scipen = 999)
```


## 2. Como criar um dataframe dentro do R
A tabela abaixo apresenta um dataframe com dados sobre os estados do Nodeste do Brasil.

```{r}
# Criando um dataframe com estados do Nordeste, capitais, população e área
nordeste <- data.frame(
  Estado = c("Alagoas", "Bahia", "Ceará", "Maranhão",      "Paraíba","Pernambuco", "Piauí", "Rio Grande do Norte", "Sergipe"),
  
  Capital = c( "Maranhão", "Salvador", "Fortaleza", "São Luís", "João Pessoa", "Recife", "Teresina", "Natal", "Aracaju"),
  
  Populacao = c(3134946, 14930634, 8941240, 6894032, 3999415,
                9674793, 3273227, 3560907, 2318822),
  
  Area_km2 = c(27778.506, 564733.177, 148920.472, 331937.450, 56467.242, 
               98311.616, 251577.738, 52796.791, 21910.348)
)

# Exibindo o dataframe
nordeste
```

## 3.Grafico sobre a população dos estados
O grafico abaixo representa as populações dos estados do Nordeste do Brasil.

```{r}
# Criando o gráfico de barras
data(nordeste)
ggplot(nordeste, aes(x = reorder(Estado, -Populacao), y = Populacao))+
  geom_bar(stat = "identity", fill= "steelblue")+
  theme_classic() +
  xlab("Estado") +
  ylab("População") +
  theme(axis.text.x = element_text(angle = 30, hjust = 1)) #Gira o nome em 45 graus
```


## 4. Formatação da tabela dos estados do nordeste do Brasil
A tabela abaixo apresenta o dataframe acima formatado

```{r}
tabela_estados <- kable(nordeste,
                        caption = "<span style='font-size: 24px; text-align: center; bold = TRUE; display: block;'>Tabela 1: Estados do Nordeste</span>",
                        align = "c", 
                        col.names = c("Estado", "Capital", "Area(km2)", "População")) %>%
  kable_styling(bootstrap_options = c("striped", "hover", "condensed", "responsive"),
                full_width = FALSE) %>%
  row_spec(0, bold = TRUE, background = "D3D3D3")
  
tabela_estados
```

## 5. Grafico sobre a area dos estados
O grafico abaixo apresenta as areas (em km2) dos estados do Nordeste do brasil.

```{r}
ggplot(data = nordeste, aes(x = reorder(Estado, +Area_km2), y = Area_km2)) +
  theme_classic() +
  coord_flip() + #coloca o grafico na horizontal
  geom_col() +
  xlab("Estado") +
  ylab("Área (km²)") +
  ggtitle("Área dos Estados do Nordeste") +
  theme(plot.title = element_text(color = "darkblue", size = 15, face = "bold"),margin(10, 100, 10, 1))
```

