---
title: "Faculdade Senac DF - Laboratório de Inovação II"
subtitle: Avaliação 2º bimestre de 2025.1
author:
  - name: Victória Ferreira Santos, Kauâ Oliveira Gonçalves
    email: victoria.senac.13@gmail.com, kauaogsenac@gmail.com
    affiliation: 
      - id: Faculdade SENAC DF
        name: Faculdade SENAC DF
date: last-modified
date-format: "DD/MM/YYYY"
format:
  html:
    code-fold: show
    code-summary: "Ocultar/mostrar"
    code-copy: true
    number-sections: false
    toc: true
    toc-depth: 4
    toc-location: left
    toc-title: Sumário
    title-block-banner: "#478E43"
    embed-resources: true
    css: styles.css
  pdf:
    include-in-header: 
      text: |
execute:
  warning: false
  echo: true
  eval: true
  message: false
editor: source
editor_options: 
  chunk_output_type: inline
reference-location: margin
---


# 🧪 Avaliação Prática – 2º bimestre de 2025.1

> Disciplina: Laboratório de Inovação II 
> Professor: Luiz Oliveira  
> Duração: 3h | Valor: 7,0 pontos  
> Entrega: Arquivo `.html` renderizado a partir deste `.qmd`


# 🧪 Instruções gerais

> Você deve trabalhar com o dataset fornecido chamado milsa.csv.

O dataset fornecido contém informações de 36 funcionários da empresa Milsa, com variáveis que descrevem características demográficas, profissionais e salariais. As variáveis presentes são: identificação do funcionário, estado civil (solteiro ou casado), nível de escolaridade (1º Grau, 2º Grau ou Superior), número de filhos (com alguns valores faltando – NA), salário mensal em mil reais, idade em anos, tempo na empresa em meses e região de trabalho (capital, interior ou outro). Este conjunto de dados permite análises descritivas básicas, como distribuição salarial, composição familiar e grau de instrução dos colaboradores, além da criação de tabelas e gráficos para melhor visualização das informações.

> Ao final da avaliação, você deverá renderizar seu documento para HTML e enviar o arquivo resultante no Moodle.
> A avaliação tem como foco práticas de importação de dados, limpeza, formatação de tabelas e visualização gráfica.

---


## Instalação e carregamento de bibliotecas necessárias à realização das tarefas

```{r}

#| echo: false
#| eval: true
#| message: false
#| warning: false


# devtools::install_github("yutannihilation/ggsflabel")

   # Testa se o pacote "pacman" está instalado. Se necessário, faz a instalação
if (!require(pacman)) install.packages("pacman")

pacman::p_load(tidyverse,   # Família de pacotes para manipulação de dados
               kableExtra,
               rmarkdown,
               ggplot2,
               ggthemes,
               skimr,
               corrplot,
               DataExplorer,
               httr,
               jsonlite,
               lubridate,
               xlsx,
               readr,
               dplyr)


options(scipen = 999)

```


## 📌 Questão 1 – Importação do Dataset (1 ponto)

- Carregue o dataset milsa.csv para o RStudio.
- Exiba as primeiras 6 linhas do dataset usando a função head().
- Verifique a estrutura das variáveis com a função str().

```{r}
## Carregar o dataset

dataset <- read_csv("milsa.csv")


# Exibir primeiras linhas

head(dataset)


# Estrutura das variáveis

str(dataset)


```


## 📌 Questão 2 – Limpeza e Organização do Dataset (2,0 pontos)

> Renomeie as colunas do dataset para nomes mais descritivos:

- Funcionario → ID
- Est.civil → EstadoCivil
- Inst → Escolaridade
- Filhos → NumFilhos
- Salario → SalarioMilReais
- Anos → Idade
- Meses → TempoEmpresaMeses
- Regiao → RegiaoTrabalho

> Converta a variável NumFilhos para tipo numérico, caso não esteja.

> Crie uma nova variável chamada SalarioAnualMilReais, que seja igual ao salário mensal multiplicado por 12.

```{r}

# Renomear colunas
dataset <- dataset %>%
  rename(
    ID = Funcionario,
    EstadoCivil = Est.civil,
    Escolaridade = Inst,
    NumFilhos = Filhos,
    SalarioMilReais = Salario,
    Idade = Anos,
    TempoEmpresaMeses = Meses,
    RegiaoTrabalho = Regiao
  )

# Converter NumFilhos para numérico (NA permanece como NA)
dataset$NumFilhos <- as.numeric(dataset$NumFilhos)

# Criar nova variável: salário anual
dataset$SalarioAnualMilReais <- dataset$SalarioMilReais * 12

# Exibir primeiras linhas após limpeza
head(dataset)
  

```


## 📌 Questão 3 – Tabela Formatada com KableExtra (2 pontos)

> Selecione as seguintes variáveis para compor uma tabela:

- ID
- EstadoCivil
- Escolaridade
- NumFilhos
- SalarioMilReais
- RegiaoTrabalho

> Use o pacote kableExtra para formatar essa tabela com título, alinhamento adequado e cores suaves.


```{r}

# Selecionar variáveis de interesse

tabela_interesse <- dataset %>%
  select(ID, EstadoCivil, Escolaridade, NumFilhos, SalarioMilReais, RegiaoTrabalho)

  

# Formatar tabela

tabela_interesse %>%
  kbl(
    caption = "Tabela 1 – Perfil dos Funcionários Milsa",
    align = "c",
    format = "html"
  ) %>%
  kable_styling(
    bootstrap_options = c("striped", "hover", "condensed", "responsive"),
    full_width = FALSE,
    position = "center"
  ) %>%
  row_spec(0, bold = TRUE, background = "#3FB839")


```


## 📌 Questão 4 – Gráfico de Barras (2.5 pontos)

> Construa um gráfico de barras mostrando a média salarial por região de trabalho (RegiaoTrabalho).

> Ordene as regiões pela média salarial (do menor para o maior).

> Adicione título ao gráfico, rótulos aos eixos e cores diferenciadas por barra.


```{r}

# Calcular média salarial por região

media_salario_regiao <- dataset %>%
  group_by(RegiaoTrabalho) %>%
  summarise(MediaSalario = mean(SalarioMilReais, na.rm = TRUE)) %>%
  arrange(MediaSalario)

  
  

# Plotar gráfico de barras

ggplot(media_salario_regiao, aes(x = reorder(RegiaoTrabalho, MediaSalario), y = MediaSalario, fill = RegiaoTrabalho)) +
  geom_bar(stat = "identity", width = 0.6) +
  scale_fill_brewer(palette = "Pastel") +
  labs(
    title = "Média Salarial por Região",
    x = "Região de Trabalho",
    y = "Média Salarial (mil)",
    fill = "Região"
  ) +
  theme_minimal() +
  theme(
    plot.title = element_text(hjust = 0.5, size = 16, face = "bold"),
    axis.title = element_text(size = 14),
    axis.text = element_text(size = 12)
  )


```

### ✏️ Seu comentário 
**Com base no gráfico "Média Salarial por Região", observa-se que há uma diferença significativa na média salarial entre as regiões. A região classificada como "outro" apresenta a maior média salarial, superando os R$ 10.000 (mil). Em seguida, a região "interior" possui uma média salarial consideravelmente menor que "outro", mas ainda assim, superior à região "capital". A "capital" registra a menor média salarial, ficando abaixo dos R$ 5.000 (mil). De forma geral, a região "outro" é a que paga mais, e a diferença entre as médias salariais das três regiões é bastante notável, com "capital" sendo a de menor remuneração e "outro" a de maior.**





